臺灣屏東地方法院刑事判決　　　　　　　100年度訴字第808號
公　訴　人　臺灣屏東地方法院檢察署檢察官
被　　　告　宋鴻文
上列被告因違反毒品危害防制條例案件，經檢察官提起公訴（10
0 年度毒偵字第988 號），被告於本院準備程序中就被訴事實為
有罪之陳述，經本院合議庭裁定由受命法官獨任行簡式程序審理
，並判決如下：
    主  文
宋鴻文施用第一級毒品，累犯，處有期徒刑拾月。
    事  實
一、宋鴻文前於民國90年間因施用毒品案件，經本院以90年度毒
    聲字第795 號裁定送觀察、勒戒後，認無繼續施用毒品之傾
    向，於90年5 月16日執行完畢釋放，並經臺灣屏東地方法院
    檢察署檢察官以90年度毒偵字第800 號為不起訴處分確定；
    復於前開觀察、勒戒執行完畢釋放後5 年內之同年間，因施
    用毒品案件，經本院以90年度毒聲字第1901號裁定送觀察、
    勒戒後，認有繼續施用毒品之傾向，除經本院以90年度毒聲
    字第2155號裁定令入戒治處所施以強制戒治外，並經臺灣屏
    東地方法院檢察署檢察官以90年度毒偵字第1586號提起公訴
    ，其中強制戒治部分，因執行成效良好，經本院以91年度毒
    聲字第831 號裁定停止戒治，所餘戒治期間付保護管束，惟
    宋鴻文於保護管束期間內，因違反保護管束情節重大，經本
    院以91年度毒聲字第1355號裁定撤銷停止戒治，令入戒治處
    所施以強制戒治，於92年7 月22日執行完畢釋放（接續執行
    有期徒刑），至刑事追訴部分，經本院以91年度訴字第39號
    判決判處有期徒刑4 月確定。另於97年間因施用毒品案件，
    經本院以97年度訴字第360 號判決判處有期徒刑1 年確定，
    於98年7 月14日縮刑期滿執行完畢。詎宋鴻文猶不知悛悔，
    復基於施用第一級毒品海洛因之犯意，於99年12月9 日上午
    9 時許，在屏東縣竹田鄉永豐村運動公園廁所內，以將海洛
    因摻水置於針筒後注射入體內之方式，施用海洛因1 次。嗣
    於99年12月12日下午2 時5 分許，因另涉竊盜案件，為警在
    屏東縣內埔鄉○○村○○路五穀宮前查獲，宋鴻文在有偵查
    權之機關或公務員發覺前，主動向警員承認其上揭施用海洛
    因行為，而接受裁判，復經警徵得其同意採集尿液檢體送驗
    ，鑑驗結果呈嗎啡陽性反應，而查悉上情。
二、案經屏東縣政府警察局內埔分局報告臺灣屏東地方法院檢察
    署檢察官偵查起訴，並經本院改依簡式審判程序審理。
    理  由
一、按簡式審判程序之證據調查，不受第159 條第1 項之限制，
    刑事訴訟法第273 條之2 定有明文，是依上開規定，於行簡
    式審判程序之案件，被告以外之人於審判外之陳述，除有其
    他不得作為證據之法定事由外，應認具有證據能力。查本案
    如下引用被告以外之人於審判外之陳述，因本案採行簡式審
    判程序，復無其他不得做為證據之法定事由，揆諸首揭說明
    ，應認均具有證據能力，合先敘明。
二、上揭犯罪事實，業據被告宋鴻文於警詢、本院準備程序及審
    理時迭承不諱（參見警卷第5 頁，本院卷第31頁背面、第33
    頁背面、第34頁），且被告為警查獲後，於99年12月12日經
    警採集其尿液檢體送臺灣檢驗科技股份有限公司以酵素免疫
    分析法初步檢驗，再以氣相層析質譜儀法確認檢驗結果，證
    實該尿液檢體呈嗎啡（即施用海洛因之代謝物）陽性反應，
    有該公司99年12月27日實驗室檢體編號：內警分第991210號
    濫用藥物檢驗報告、尿液採證檢驗對照表（尿液編號：內警
    分第991210號）各1 紙附卷可稽（附於警卷第8 、10頁），
    足徵被告前開施用海洛因之自白確與事實相符，堪可採信，
    本案事證至為明確，被告犯行堪予認定。
三、按毒品危害防制條例於92年7 月9 日修正公布，自93年1 月
    9 日施行，其中第20條、第23條將施用毒品之刑事處遇程序
    區分為「初犯」、「5 年內再犯」、「5 年後再犯」。依其
    立法理由之說明：「初犯」，經觀察、勒戒或強制戒治，應
    為不起訴處分或不付審理之裁定；經觀察、勒戒或強制戒治
    執行完畢釋放後，「5 年內再犯」者，因其再犯率甚高，原
    實施之觀察、勒戒及強制戒治既已無法收其實效，爰依法追
    訴或裁定交付審理。至於經觀察、勒戒或強制戒治執行完畢
    釋放，「5 年後再犯」者，前所實施之觀察、勒戒或強制戒
    治已足以遮斷其施用毒品之毒癮，為期自新及協助其斷除毒
    癮，仍用「初犯」規定，先經觀察、勒戒或強制戒治之程序
    。從而，依修正後之規定，祇於「初犯」及「5 年後再犯」
    2 種情形，有其追訴條件之限制，即須於初犯經觀察、勒戒
    或強制戒治釋放後，5 年內均無施用毒品之行為，始能認其
    前所實施之觀察、勒戒或強制戒治已足遮斷毒癮，而得於5
    年後再犯時，再予適用初犯之規定，重行觀察、勒戒等程序
    。倘5 年內已經再犯，經依法再為保安處分或追訴處罰，縱
    其第3 次（或第3 次以上）施用毒品之時間，在初犯之保安
    處分執行完畢釋放5 年以後，即與「5 年後再犯」之情形有
    別，且因已於「5 年內再犯」，顯見其再犯率甚高，原實施
    觀察、勒戒或強制戒治，已無法收其實效，自無再經觀察、
    勒戒及強制戒治之必要，應由檢察官逕行起訴，始符新法修
    正之本旨，最高法院97年第5 次刑事庭會議決議、97年度台
    非字第540 號及98年度台非字第12號判決意旨可資參照。查
    被告宋鴻文前因施用毒品案件，經法院裁定送觀察、勒戒後
    ，認無繼續施用毒品之傾向，於90年5 月16日執行完畢釋放
    ，並經臺灣屏東地方法院檢察署檢察官以90年度毒偵字第80
    0 號為不起訴處分確定；復於前開觀察、勒戒執行完畢釋放
    後5 年內之同年間，因施用毒品案件，經法院裁定送觀察、
    勒戒後，認有繼續施用毒品之傾向，並經法院裁定令入戒治
    處所施以強制戒治，嗣經停止戒治、撤銷停止戒治，復由法
    院裁定令入戒治處所施以強制戒治，於92年7 月22日執行完
    畢釋放等情，有臺灣高等法院被告前案紀錄表在卷可稽，是
    本案被告所為施用毒品之犯行，距離前開強制戒治執行完畢
    釋放雖已逾5 年，惟被告在首開觀察、勒戒執行完畢後5 年
    內，既已因施用毒品案件，經法院裁定觀察、勒戒並令入戒
    治處所施以強制戒治而執行完畢，揆諸前揭說明，其本次犯
    行即與毒品危害防制條例第20條第3 項所稱之「5 年後再犯
    」有別，是公訴人依法追訴，於法並無不合，本院自應依法
    論科。
四、按海洛因為毒品危害防制條例第2 條第2 項第1 款所稱之第
    一級毒品，核被告宋鴻文所為，係犯毒品危害防制條例第10
    條第1 項之施用第一級毒品罪；其施用前持有海洛因之低度
    行為，應為施用海洛因之高度行為所吸收，不另論罪。再被
    告有如事實欄所載前案科刑及執行情形，有臺灣高等法院被
    告前案紀錄表在卷可稽，其於有期徒刑執行完畢後5 年內，
    故意再犯本案有期徒刑以上之罪，為累犯，應依刑法第47條
    第1 項之規定加重其刑。另按刑法第62條關於自首規定所謂
    之「發覺」，係指該管公務員已知悉犯罪事實並知犯罪人為
    何人或對其發生嫌疑時，即得謂為已發覺，但此項對犯人之
    嫌疑，仍須有確切之根據得為合理之可疑者，始足當之，若
    單純主觀上之懷疑，要不得謂已發生嫌疑；又所謂知悉，固
    不以確知其為犯罪之人為必要，但必其犯罪事實，確實存在
    ，且為該管公務員所確知，始屬相當，最高法院20年度上字
    第1721號、26年度渝上字第1839號、72年度台上字第641 號
    、75年度台上字第1634號判例分別著有明文。再者，自首祇
    以犯人在其犯罪未發覺前，向該管公務員自承犯罪而受裁判
    為已足，不以言明「自首」並「願受裁判」為必要，最高法
    院30年度上字第140 號、63年度台上字第1101號判例意旨可
    供參照。經查，被告於本院訊問時供稱：當時係因為涉嫌竊
    盜案件遭警查獲，並到派出所製作筆錄，在製作完竊盜筆錄
    後，伊主動告知警員伊有施用海洛因，後來警員才對伊製作
    本案施用毒品筆錄等語（參本院卷第30頁背面），而被告因
    另案涉嫌竊盜案件為警查獲，其於承辦員警產生具體懷疑本
    案施用海洛因犯行前即先行坦承有前開施用海洛因犯行等情
    ，復有調查筆錄及查獲施用毒品案件報告表各1 份在卷可憑
    （參見警卷第4 、9 頁）。依上所述，警員係被告另涉嫌竊
    盜案件查獲被告，是警員主觀上並無明確知悉被告有施用毒
    品之事實，被告本案施用毒品之犯罪，於其坦承施用海洛因
    犯行前，尚屬「犯罪未發覺」之狀態，而在警員製作完竊盜
    案件之筆錄後，被告即『主動告知』而自承犯罪，並接受法
    院之裁判，揆諸前開說明，被告之行為，合於自首要件，應
    依刑法第62條前段之規定減輕其刑，並就上開刑之加重減輕
    ，依法先加後減之。爰審酌被告曾因施用毒品犯行而送觀察
    、勒戒、強制戒治執行完畢及追訴處罰，仍不知悛悔，復再
    度施用第一級毒品，足見其戒絕毒品之決心不堅，惟念其施
    用毒品乃戕害自己身心健康，尚未危及他人，及犯後一貫坦
    承犯行，態度良好，並其犯罪之動機、目的及智識程度等一
    切情狀，量處如主文所示之刑，以示懲儆。另被告所有供施
    用本案毒品所用之注射針筒1 支，並未扣案，復據被告供承
    於犯案後業已丟棄（參見本院卷第34頁背面），堪認業已滅
    失，自無從宣告沒收，併此指明。
據上論斷，應依刑事訴訟法第273 條之1 第1 項、第299條第1項
前段，毒品危害防制條例第10條第1 項，刑法第11條、第47條第
1 項，判決如主文。
本案經檢察官陳立興到庭執行職務。
中    華    民    國   100    年    7     月    29    日
                    刑事第五庭  法  官  謝濰仲
以上正本證明與原本無異。
如不服本判決應於收受判決後10日內向本院提出上訴書狀，並應
敘述具體理由；其未敘述上訴理由者，應於上訴期間屆滿後20日
內向本院補提理由書（均須按他造當事人之人數附繕本）「切勿
逕送上級法院」。
中    華    民    國   100    年    7     月    29    日
                                書記官  溫訓暖
附錄論罪科刑法條：
毒品危害防制條例第10條第1項
施用第一級毒品者，處6 月以上5 年以下有期徒刑。